【裁判字號】    91,訴,4349
【裁判日期】    921127
【裁判案由】    所得稅法
【裁判全文】
臺北高等行政法院判決
                                                九十一年度訴字第四三四九號
                              .
    原      告  甲○○
                送達代收人  乙.
    被      告  財政部臺北市國稅局
    代  表  人  張盛和（局長）
    訴訟代理人  丁○○
                丙○○
右當事人間因所得稅法事件，原告不服財政部中華民國九十一年九月二十六日台財訴
字第○九○○○七三四八二號訴願決定，提起行政訴訟。本院判決如左：
    主  文
原告之訴駁回。
訴訟費用由原告負擔。
    事  實
一、事實概要：原告及其配偶乙○○分別所有車號Ｆ九─一○六一號及Ｇ三－九九五
    七號自用小客車汽車，因民國九十年納莉颱風浸泡地下停車場，先後於九十年十
    月三日及同年十月十六日向被告所屬南港稽徵所申請核備災害損失。經被告所屬
    南港稽徵所於九十年十一月十四日以財北國稅南港創資字第八十九○○六二一六
    一號函復略以，原告申報九十年度因納莉颱風災害損失乙案，經核定損失金額為
    新台幣（以下同）一○一、一六七元；該項災害損失僅適用於所得稅法第十七條
    規定採用列舉扣除額者；又原告如受有保險賠償或救濟金時，請自行於核定損失
    金額中扣除等語。原告不服，向財政部提起訴願遭駁回，遂向本院提起行政訴訟
    。
二、兩造聲明：
    (一)原告聲明：(1)訴願決定及原處分災害損失除原告配偶乙○○認列四萬八千元外
                  ，其餘就原告核定災害損失五萬三千一百六十七元均撤銷。
                (2)被告應依平均法按耐用年數十年計算折舊，並核定原告災害損失
                  金額為二十九萬一千八百二十二元。
                (3)訴訟費用由被告負擔。
    (二)被告聲明：駁回原告之訴，訴訟費用由原告負擔。
三、兩造之主張：
甲、原告主張之理由：
  (一)被告依據財政部八十七年四月九日台財稅第八七○一八四七六一號函核備之「各
    地區國稅局綜合所得稅災害損失案件作業認定標準一致性原則」核定原告部分災
    害損失五三、一六七元，原告主張法令引用不當，請求另為適法之處分；觀之訴
    願決定書並未做正面之回應，查該所謂「一致性原則」，係台灣省中區國稅局於
    八十七年三月二十一日中區國稅二字第八七○○一五八二六號函報被告，被告僅
    以『洽悉』回覆，實缺乏法令之依據，次查該原則第七條所述「參考營利事業固
    定資產耐資產耐用年數表」依所得稅法第五十一條之規定，一律以平均法予以估
    算，亦考量個人自用小客車與營業用車之使用頻率及保養維護程度之不同，而僅
    以「參考」定之，並無強制之規定。
  (二)查該原則所依據之營利事業固定資產耐用年數表說明二，對營利事各項固定資產
    耐用年限長於該表規定者，亦無強制否准之規定，被告對於自用小客車強制認定
    其耐用年限為五年，亦違反所謂參考該原則之精神，而對人民之權益作不利之限
    縮。
乙、被告主張之理由：
  (一)依財政部台灣省中區國稅局以八十七年三月二十一日中區國稅二字第八七○○一
    五八二六號函陳財政部有關「各地區國稅局綜合所得稅災害損失案件審查作業認
    定標準一致性原則」，奉財政部八十七年四月九日台財稅第八七○一八四七六一
    號函函復該局洽悉，並副知各地區國稅局。其中「各項財物之價格應力求正確，
    大項財物如交通工具、家具、冰箱、電視及冷氣機等可根據其廠牌、型式、購進
    日期、價格及已使用年數與折舊等參考營利事業固定資產耐用年數表依所得稅法
    第五十一條之規定，一律以平均法予以估計，其可修復使用者，准以修理費核實
    認定，但其金額不得超過原取得價格。」為上開一致性原則第七點所明定，又「
    其他業用客車、貨車耐用年數為五年」復為八十七年十二月三十日行政院台財第
    五二○五三號函（附件二）發布修正之固定資產耐用年數表第二類第三項所明定
    。
  (二)本件災害損失案，原告申報其所有之車號Ｆ九─一○六一號自用小客車損失金額
    三三五、○○○元，配偶乙○○所有之車號Ｇ三－九九五七自用小客車損失金額
    四八、○○○元，經查本局南港稽徵所對於前者係依該自用小客車之取得時間（
    八十五年八月十四日）、取得金額（八二九、○○○元）及耐用年數（五年）提
    列折舊。以未折減餘額一三八、一六七元，減除出售價八五、○○○元後之餘額
    五三一六七元核定損失。後者係依修理費四八、○○○元核定損失，合計損失金
    額核定為一○一、一六七元，揆諸前項規定，尚無違誤。
  (三)原告訴稱其本人所有汽車按中古車行報價四二○、○○○元，減除收購價八五、
    ○○○元，其損失金額應為三三五、○○○元等情，經查該報價係網路下載之二
    手車行情表，並無法令依據可援引為核定損失之基準。據上論述，本件原處分、
    訴願決定均無違誤，為此請求判決如被告答辯聲明。
    理  由
一、按「按前三條規定計得之個人綜合所得總額，減除左列免稅額及扣除額後之餘額
    ，為個人綜合所得淨額：一、免稅額……。二、扣除額：納稅義務人就左列標準
    扣除額或列舉扣除額擇一減除外，並減除特別扣除額：（一）標準扣除額……。
    （二）列舉扣除額：1.捐贈……。4.災害損失：納稅義務人及其配偶與扶養親屬
    遭受不可抗力之災害損失。但受有保險賠償或救濟金部分，不得扣除。」為所得
    稅法第十七條第一項第二款第二款第四小目所明定。次按「固定資產耐用年數表
    第二類交通及運輸設備第三項陸運設備：第二○三五號：汽車（１）……。（２
    ）其他業用客車、貨車耐用年數為五年。」為財政部八十七年四月九日台財稅第
    八七○一八四七六一號函釋有案。
二、本件係原告及其配偶分別所有自用小客車汽車，因九十年納莉颱風浸泡地下停車
    場，先後於九十年十月三日及同年十月十六日向被告所屬南港稽徵所申請核備災
    害損失，經該稽徵所核定損失金額為一○一、一六七元；該項災害損失僅適用於
    所得稅法第十七條規定採用列舉扣除額者；又原告如受有保險賠償或救濟金時，
    請自行於核定損失金額中扣除等語。原告不服，則主張其本人所有之汽車因遭納
    莉颱風滅頂而出售，有關是項損失應依中古車網路下載行情表之報價，減除收購
    價之金額列為損失；況個人自用小客車之耐用年限為五年或十年，應考量個人自
    用小客車與營業用車之使用頻率及保養維護程度之不同云云，資為爭議。
三、經查：
  (一)依財政部八十七年四月九日台財稅第八七○一八四七六一號函核備之「各地區國
    稅局綜合所得稅災害損失案件審查作業認定標準一致性原則」第七點規定：各項
    財物之價格應力求正確，大項財物如交通工具、家具、冰箱、電視及冷氣機等可
    根據其廠牌、型式、購進日期、價格及已使用年數與折舊等參考營利事業固定資
    產耐用年數表依所得稅法第五十一條之規定，一律以平均法予以估算，其可修復
    使用者，准以修理費核實認定，但其金額不得超過原取得價格。查上開「各地區
    國稅局綜合所得稅災害損失案件審查作業認定標準一致性原則」第七點規定，乃
    係主管機關就所屬機關因執行綜合所得稅災害損失案件發生疑義，以主管機關之
    地位為符合所得稅法第五十一條原意之規定，與該法條規定一致性之立法意旨相
    符，本院自得予以援用。
  (二)依八十七年十二月三十日行政院台財第五二○五三號函發布修正之固定資產耐用
    年數表，其第二類交通及運輸設備第三項陸運設備：第二○三五號：汽車（２）
    其他業用客車、貨車耐用年數五年。查本件災害損失案，原告申報其所有之車號
    Ｆ九─一○六一號自用小客車，係於八十五年八月十四日所購得，取得金額為八
    二九、○○○元，以耐用年數五年計算提列折舊，以未折減餘額一三八、一六七
    元，減除出售價八五、○○○元後之餘額五三一六七元核定損失。原處分依法自
    無不合。從而原告主張其本人所有汽車按中古車行報價四二○、○○○元，減除
    收購價八五、○○○元，其損失金額應為三三五、○○○元等語，法令並非有據
    尚難可採。
四、原處分依法並無不合，訴願決定予以維持，亦無違誤；原告徒執前詞，聲請(1)訴
    願決定及原處分災害損失除原告配偶乙○○認列四萬八千元外，其餘就原告核定
    災害損失五萬三千一百六十七元均撤銷。(2)被告應依平均法按耐用年數十年計算
    折舊，並核定原告災害損失金額為二十九萬一千八百二十二元，為無理由，應予
    駁回。
據上論結，本件原告之訴為無理由，爰依行政訴訟法第九十八條第三項前段，判決如
主文。
中    華    民    國    九十二      年      十一      月      二十七    日
              臺 北 高 等 行 政 法 院   第 七 庭
                             審 判 長 法  官  鄭  小  康
                                      法  官  林  金  本
                                      法  官  黃  秋  鴻
右為正本係照原本作成。
如不服本判決，應於送達後二十日內，向本院提出上訴狀並表明上訴理由，如於本判
決宣示後送達前提起上訴者，應於判決送達後二十日內補提上訴理由書（須按他造人
數附繕本）。
中    華    民    國    九十二      年      十一      月      二十七    日
                                      書 記 官  王 琍 瑩


司法院資訊處製作；財團法人民間司法改革基金會備份。
